臺灣臺北地方法院刑事判決　　　　　　　 96年度訴字第261號
公　訴　人　臺灣臺北地方法院檢察署檢察官
被　　　告　甲○○
上列被告因違反毒品危害防制條例案件，經檢察官聲請簡易判決
處刑（96年度毒偵字第90號），本院認為不宜，改依通常程序審
理，判決如下：
    主      文
甲○○施用第一級毒品，處有期徒刑捌月，減為有期徒刑肆月，
如易科罰金，以新臺幣壹仟元折算壹日。
    事      實
一、甲○○前因施用毒品案件，經臺灣板橋地方法院以92年度毒
    聲字第1849號裁定送觀察、勒戒後，認無繼續施用毒品傾向
    ，經臺灣板橋地方法院檢察署檢察官於民國92年7月24日以9
    1年度毒偵字第4382號為不起訴處分。又因持有毒品、槍砲
    、妨害自由等案件，經本院以92年度訴字第1182號各判處有
    期徒刑2年、3月、6月確定，定應執行刑為2年6月；再因偽
    造文書案件，經臺灣板橋地方法院以93年度簡字第3415號判
    處有期徒刑3月確定，上開各罪，經同院以93年度聲字第216
    5號裁定定應執行刑為有期徒刑2年8月；復因施用毒品案件
    ，經臺灣桃園地方法院以93年度桃簡字第1070號判處有期徒
    刑5月確定。上開案件經送監執行後，於95年5月16日縮刑假
    釋出監，並經桃園地方法院以95年度聲字第1477號裁定假釋
    中付保護管束，縮刑期滿日期為96年2月22日（於本件尚不
    構成累犯）。詎甲○○於上開保護管束期間內，竟仍不知悔
    改，復基於施用第1級毒品海洛因之犯意，於95年12月6日在
    臺灣臺北地方法院檢察署接受採尿前26小時內之某日時，在
    不詳地點施用海洛因1次，嗣該署將其尿液送驗發現呈嗎啡
    類藥物陽性反應後，始查悉上情。
二、案經臺灣臺北地方法院檢察署檢察官自動檢舉偵辦。
    理      由
一、訊據被告甲○○矢口否認有何施用海洛因犯行，辯稱：伊於
    假釋保護管束期間均按時向觀護人報到，每次採尿均無毒品
    反應，豈知本次驗尿結果竟有嗎啡反應，伊於95年11、12月
    間曾因感冒、卵巢囊腫及腦神經問題前往三軍總醫院、雙雙
    小兒科診所就診，亦曾因咳嗽感冒服用過「國安感冒糖漿」
    ，可能因此導致尿液有毒品反應，伊確無施用海洛因云云。
    經查：
  (一)被告前因持有毒品、槍砲、妨害自由、偽造文書等案件，經
    判刑及定應執行刑共2年8月；復因施用毒品案件經判處有期
    徒刑5月確定，入監執行後，於95年5月16日縮刑假釋出監，
    並經裁定假釋中付保護管束，於保護管束期間之95年12月6
    日在臺灣臺北地方法院檢察署接受採尿，其尿液送驗結果係
    呈嗎啡類藥物陽性反應（以氣相層析質譜儀GC/MS分析法確
    認檢驗結果，其嗎啡檢出濃度為350ng/ml，另可待因檢驗結
    果陰性，其濃度為136ng/ml），有臺灣臺北地方法院檢察署
    施用毒品受保護管束人尿液檢體監管紀錄表、觀護人室簽呈
    、臺灣尖端先進生技醫藥股份有限公司95年12月20日濫用藥
    物檢驗報告在卷可稽（見偵卷第1至4頁），經再度送請臺灣
    尖端先進生技醫藥股份有限公司檢驗，仍認嗎啡類為陽性反
    應（檢出濃度為352ng/ml，可待因檢驗結果仍屬陰性，其濃
    度仍為136ng/ml），有該公司96年9月5日濫用藥物檢驗報告
    可憑（本院卷第82頁）。被告坦承尿液為其所親自排放無訛
    （本院卷第19頁反面）；經本院將上開被告於保護管束期間
    排放之尿液（編號為B715），連同本院對被告所採集之尿液
    （編號為儒股96年度訴字第261號）囑託法務部調查局進行
    DNA鑑定，經該局以人類遺傳因子粒線體DNA（mtDNA）序列
    鑑定法加以鑑定，其結果認為送驗尿液2瓶其粒線體DNA序列
    均相符，研判此2瓶尿液極可能（機率99.9％以上）為同一
    人或同一母系血緣關係者所有，有法務部調查局96年11月9
    日調科肆字第09600490620號鑑定書在卷可稽（見本院卷第
    92頁）。是被告親自排放之尿液中確含有嗎啡類藥物陽性反
    應之事實，自可確定。
  (二)查被告於95年11月至12月間，固曾於11月6日、12月7日前往
    雙雙小兒科診所就診，另於同年12月11日、12月21日前往三
    軍總醫院就診，此經本院向中央健康保險局臺北分局函查屬
    實，有該局96年4月12日健保北費二字第0960015741號函及
    檢附之門診及住院就醫紀錄明細表可稽（本院卷第27至28頁
    ），惟分向上開醫療機構函詢結果，被告於95年5月29日、6
    月5日、9月4日、9月8日、11月6日、12月7日因過敏、感冒
    咳嗽、腸胃炎、噁心嘔吐等症狀多次前往雙雙小兒科診所，
    該診所醫師所開立之抗組織胺、類固醇、胃藥、整腸藥等藥
    物均未含管制藥品成分，另止咳藥雖含可待因成分，但其濃
    度僅0.6％，該可待因製劑並非屬管制藥品，有該診所說明
    函文及病歷可證（本院卷第33至38頁）；另被告前往國防醫
    學院三軍總醫院就診時，婦科所開立藥物為荷爾蒙成分及消
    腫藥物，無管制藥品成分，腸胃科所開立之藥物為制酸劑、
    止吐劑等，不含毒品成分，神經內科開立之藥物皆是偏頭痛
    或血管性頭痛藥物，內含咖啡因、麥角鹼及鈣離子阻斷劑，
    並無一級毒品成分，亦有該院96年5月8日集逵字第09600071
    05號函及檢附之門診病歷在卷可考（本院卷第40至47頁）。
    足見被告前往上揭醫療機構就診時，醫師所開立之藥物均無
    管制藥品或第1級毒品成分，遑論前揭大部分就診日期與本
    件被告95年12月6日之採尿時間，在時間之關連性上甚為薄
    弱。
  (三)經檢附本件尿液檢驗報告、上開病歷資料函請法務部法醫研
    究所說明，該所函覆稱：「... 被告尿中嗎啡350ng/ml及可
    待因136ng/ml，檢驗結果呈嗎啡陽性反應及可待因陰性反應
    ，該陽性反應可能係使用含嗎啡類之藥物或海洛因毒品所致
    」、「海洛因經人體代謝後，在尿液中會產生單乙醯嗎啡、
    游離態嗎啡及大量集合態嗎啡，不會代謝產生可待因，但非
    法濫用之海洛因毒品在製造過程中常含有少量雜質乙醯可待
    因，乙醯可待因經人體代謝後，在尿液中會產生可待因，因
    此非法施用海洛因毒品者，在尿液中可檢出較大量之嗎啡成
    分及較少量可待因成分，另可待因服用後經人體代謝，在尿
    液中會產生游離態可待因、游離態嗎啡、結合態可待因及結
    合態嗎啡，因可待因代謝速率較嗎啡快，因此在治療過程中
    ，尿液中可待因含量遠大於嗎啡含量。美國國家濫用藥物研
    究所基於上揭之理論提出：『尿液中總可待因（游離態＋結
    合態）含量大於300ng/ml，且嗎啡與可待因含量比例小於二
    比一時，判定為使用可待因』。國內所有尿檢單位均參考此
    一標準作為作為研判之依據... 由貴院來函所附臺灣臺北地
    方法院檢察署相關卷宗影本得知，被告於95年12月6日採尿
    送驗，其採尿時間與最近一次就診時間間隔近一個月（即95
    年11月6日），兩者之間除無時間上之相關性外，該次因腸
    胃炎至雙雙小兒科就診，依該院致貴院回函影本之說明所示
    ，醫師僅開與胃藥及整腸藥，尚未發現上揭藥物會導致尿液
    檢驗呈嗎啡陽性反應，歉難研判被告尿液呈嗎啡陽性反應係
    為醫囑用藥所致。倘如筆錄影本中被告自白曾自行購買止咳
    成藥（國安感冒糖漿），若可證明其內確含可導致尿液檢驗
    呈嗎啡性反應之成分，且於採尿前確曾服用之，據此才可研
    判為醫療用藥導致被告尿液檢驗呈嗎啡陽性反應」等語，有
    法務部法醫研究所96年6月29日法醫毒字第0960002707號函
    附卷足考（本院卷第64頁）。而「經查行政院衛生署藥品許
    可證資料，市售感冒糖漿製劑有『佑安感冒糖漿』、『小兒
    感冒咳堂漿』、『“井田”除感冒嗽糖漿』等3種含可待因
    成分，無『國安感冒糖漿』此一藥品，中文品名有“國安”
    字樣之感冒製劑有4種，但皆不含可待因成分」，亦有行政
    院衛生署管制藥品管理局96年6月7日管檢字第0960005430號
    函在卷可證（本院卷第60頁）。
  (四)綜觀上情，被告之尿液經二度檢驗，其嗎啡皆呈陽性反應，
    濃度各為350ng/ml、352ng/ml，可待因則均為陰性反應，濃
    度始終為136ng/ml，且可待因含量並未大於300ng/ml，嗎啡
    與可待因含量比例亦大於2比1，與學術上所提出可判斷係服
    用可待因製劑所致之人體代謝情形不符，足見其尿液呈嗎啡
    陽性反應並非因施用可待因製劑所引起；況依被告所陳接受
    採尿前後期間之就醫紀錄及所服用藥物，均無導致其尿液呈
    嗎啡陽性反應之可能，復經確認該尿液確出於被告排放。按
    海洛因經注射入人體後，約80％於24小時內自尿液中排出，
    尿液中能否驗出嗎啡陽性反應與其投與量、投與途徑、採尿
    時間、個人體質及檢驗方法之靈敏度有關，一般而言，人體
    代謝物嗎啡之平均可檢出時限約為26小時，此為本院職務上
    所已知之事實，足見本件被告尿液呈現嗎啡陽性反應，確係
    因在採尿前回溯26小時內之某日時，在不詳地點施用海洛因
    毒品所致。被告否認施用海洛因，揆諸前揭說明，洵不足採
    。又被告前因施用毒品，經臺灣板橋地方法院以92年度毒聲
    字第1849號裁定送觀察、勒戒後，認無繼續施用毒品傾向，
    經臺灣板橋地方法院檢察署檢察官於92年7月24日以91年度
    毒偵字第4382號為不起訴處分，復因施用毒品案件，經臺灣
    桃園地方法院以93年度桃簡字第1070號判處有期徒刑5月確
    定，有臺灣高等法院被告前案紀錄表在卷可憑，足見被告已
    係多次犯施用毒品罪，本件自應依法追訴、審判無訛。本件
    事證明確，被告犯行堪以認定，應依法論科。
二、按海洛因屬毒品危害防制條例第2條第2項第1款所規定之第1
    級毒品。核被告所為，係犯同條例第10條第1項之施用第1級
    毒品罪，被告施用前持有第1級毒品之行為，為嗣後施用之
    行為所吸收，不另論罪。爰審酌被告前曾因施用毒品經觀察
    、勒戒等程序，並經追訴審判，惟仍再施用毒品而犯本罪，
    其施用毒品雖對於社會秩序有一定影響，惟究屬自我戕害行
    為，暨犯後否認犯行之態度等一切情狀，量處有期徒刑8月
    。又被告犯罪時間在96年4月24日以前，合於中華民國96年
    罪犯減刑條例之減刑要件，爰依該條例第2條第1項第3款規
    定，減其刑期2分之1為有期徒刑4月，並參酌該條例第9條規
    定，諭知易科罰金之折算標準。
據上論斷，應依刑事訴訟法第299條第1項前段，毒品危害防制條
例第10條第1項，刑法第11條、第41條第1項前段，中華民國96年
罪犯減刑條例第2條第1項第3款、第7條、第9條，判決如主文。
本案經檢察官黃珮瑜到庭執行職務
中　　華　　民　　國　　96　　年　　12　　月　　17　　日
　                刑事第十一庭  審判長法　官　劉方慈
                                      法　官　江俊彥
                                      法  官  林庚棟
以上正本證明與原本無異。
如不服本判決，應於判決送達後10日內，向本院提出上訴狀；上
訴書狀應敘述具體理由，未敘述上訴理由者，應於上訴期間屆滿
後20日內補提理由書於本院。
　　    　　　　　　　　　　　　      書記官　殷玉芬
中　　華　　民　　國　　96　　年　　12　　月　　19　　日
附錄本案論罪科刑法條全文
毒品危害防制條例第10條：
施用第1級毒品者，處6月以上5年以下有期徒刑。
施用第2級毒品者，處3年以下有期徒刑。
